【裁判字號】    98,訴,1148
【裁判日期】    980903
【裁判案由】    搶奪
【裁判全文】
臺灣臺中地方法院刑事判決              98年度訴字第1148號
公  訴  人  臺灣臺中地方法院檢察署檢察官
被      告  甲○○
                    （現在臺灣臺中監獄執行中）
上列被告因搶奪案件，經檢察官提起公訴（98年度偵字第4341號
），被告就被訴事實為有罪之陳述，經本院合議庭裁定由受命法
官獨任進行簡式審判程序，並判決如下：
    主  文
甲○○犯搶奪罪，共伍罪，均累犯，各處如附表各編號「宣告刑
」欄所示之刑。應執行有期徒刑貳年陸月。
    事  實
一、甲○○前因毒品危害防制條例案件，經臺灣高等法院臺中分
    院以94年度上訴字第128 號判處有期徒刑1 年確定後；又因
    毒品危害防制條例案件，經本院以94年度訴字第1958號判處
    有期徒刑9 月、3 月，應執行有期徒刑11月確定；復因竊盜
    及贓物案件，經本院以94年度易字第1591號判處有期徒刑8
    月、3 月，應執行有期徒刑10月確定，嗣上開4 罪因均符合
    中華國九十六年罪犯減刑條例規定，均減其刑期二分之一，
    並合併定其應執行有期徒刑10月確定，並接續於上開1 年有
    期徒刑執行，甫於96年7 月16日執行完畢。詎仍不知悔改，
    因缺錢花用，竟基於意圖為自己不法所有之各別犯意，為附
    表所示之搶奪犯行，得手後，將現金及手機變賣花用，其餘
    財物則隨意棄置。嗣因警察執行查贓勤務，依查贓整合系統
    調閱行動電話之讓渡來源切結書，發現甲○○將搶來之附表
    編號2 所示行動電話變賣，而循線查獲此部分搶奪犯行，至
    附表其餘犯行均係甲○○另案為警查獲後，在有偵查權限之
    機關未發覺前，主動向警供出此部分犯行，並自首而接受裁
    判。
二、案經臺中市警察局第四分局及第五分局報請臺灣臺中地方法
    院檢察署檢察官偵查起訴。
    理  由
一、按本件被告甲○○所犯，係死刑、無期徒刑、最輕本刑為3
    年以上有期徒刑以外之罪，其於準備程序就前揭被訴事實為
    有罪之陳述，經受命法官告知簡式審判程序之旨，並聽取其
    與公訴人意見後，本院認無不得或不宜改依簡式審判程序進
    行之處，爰依刑事訴訟法第273 條之1 第1 項、第284 條之
    1 ，裁定本件由受命法官獨任進行簡式審判程序，合先敘明
    。
二、前揭犯罪事實，業據被告於準備程序及本院審理中坦承不諱
    （見本院卷第17、83、106 頁），核與如附表所示被害人即
    證人乙○○、壬○○、辛○○、庚○○、林伽妤於警詢中之
    證詞（警卷一第51至56頁、警卷二第9 至10頁），及證人「
    捷文3C通訊行廣場」老闆湯家慶所證情節相符（見警卷二第
    3 至4 頁），並有臺中市警察局第六分局何安派出所（被害
    人乙○○）、臺中市警察局第一分局大城分駐所（被害人辛○○）、臺中市警察局第五分局松安派出所（被害人庚○○
    ）、臺中市警察局第一分局公益路派出所（被害人林伽妤）
    之受理刑事案件報案三聯單各1 紙及臺中市警察局重大刑案
    通報單5 紙、現場照片7張（見警卷一第100 至103 頁、第
    134 至136 頁）、讓渡來源切結書及門號0000000000之通聯
    調閱紀錄（見警卷二第11至14頁）在卷可稽，足見被告前揭
    自白與事實相符，堪以採信。本案事證明確，被告前開犯行
    ，均堪認定，應依法論科。
三、核被告甲○○如附表所為，均係犯刑法第325 條第1 項之搶
    奪罪。被告所犯上開5 罪間，犯意各別、行為互殊，侵害不
    同被害人之法益，自應分論併罰。又按刑法第62條所規定之
    自首，以對於未發覺之罪，向有偵查權之機關或公務員自承
    犯罪，進而接受裁判為要件。又刑法第62條所謂發覺，固非
    以有偵查犯罪權之機關或人員確知其人犯罪無誤為必要，而
    於對其發生嫌疑時，即得謂為已發覺；但此項對犯人之嫌疑
    ，仍須有確切之根據得為合理之可疑者，始足當之，若單純
    主觀上之懷疑，要不得謂已發生嫌疑（最高法院72年臺上字
    第641 號判例意旨參照）。此外，刑法第62條所謂自首，祇
    以犯人在犯罪未發覺之前，向該管公務員申告犯罪事實，而
    受裁判為已足，並不以使用自首字樣為必要 (最高法院88年
    度臺上字第87 7號判決意旨參照)。 經查，被告因另案為警
    查獲後，經員警借提並提示臺中市警察局重大刑案通報單供
    被告回想，被告即主動供出附表編號1 及編號3 至5 所示搶
    奪犯行乙節，業據證人即偵辦員警戊○○於本院審理中證述
    明確（見本院卷第30、31頁），而附表編號2 所示搶奪犯行
    ，係警察依整合性查贓系統發現被告以己名義出具讓渡來源
    切結書將附表編號2 所示搶得之行動電話出售予通訊行，並
    依該行動電話序號訪查被害人壬○○而循線查獲上情乙節，
    有臺中市警察局第四分局刑事案件報告書附卷可憑（見98年
    度偵字第5566號卷第1 至2 頁），足見附表編號1 、編號3
    至5 所示搶奪犯行，均係在警察未發覺前，被告即自首犯行
    ，均符合自首規定，爰均依刑法第62條前段規定，減輕其刑
    ；而附表編號2 之搶奪犯行，係在被告未供出前，警察即依
    查贓整合系統發現被告持附表編號2 所搶得之手機以自己名
    義銷售，而循線查獲此部分搶奪犯行，依據上開說明，此部
    分之搶奪犯行部分，與自首規定不符，自不得減輕其刑。再
    被告有犯罪事實欄一所載之犯罪前科，經減刑、合併定其應
    執行刑及接續執行後，甫於96年7 月16日執行完畢乙節，有
    臺灣高等法院被告前案紀錄表附卷可稽，其在有期徒刑執行
    完畢後，5 年以內故意再犯本件有期徒刑以上之5 罪，均為
    累犯，均應依刑法第47條第1 項規定加重其刑，且如附表編
    號1 及編號3 至5 號所示之罪，並應依法先加後減。爰審酌
    被告前有財產犯罪前科，有前案紀錄表可憑，素行不佳，仍
    不思以正當方式賺取財物，竟因缺錢花用，即恣意搶奪他人
    財物，且其騎乘機車徒手搶奪之犯罪手段顯非平和，除造成
    被害人財產上損害外，亦嚴重危害社會治安，惟其犯後坦承
    犯行之態度尚稱良好，及其搶奪所得財物之價值，迄今未賠
    償被害人，暨其智識程度、生活狀況等一切情狀，分別量處
    如主文所示之刑，並定其應執行刑，以示儆懲。
四、至起訴書附表編號6 及編號7 、8 所示搶奪犯行，分係另案
    被告楊子偉及癸○○所為，業據另案被告楊子偉於本院98年
    度訴字第1315號案件審理中供承在卷及證人癸○○於本院審
    理中證述明確（見本院卷第81頁），核與被害人子○○指述
    之搶匪騎乘之機車車牌號碼及被害人己○○、廖伽穎證述之
    搶匪穿著藍白脫鞋特徵等情相符（見警卷第57至61頁），並
    有證人房建民為起訴書附表編號7 、8 所示搶奪犯行之監視
    器翻拍畫面在卷可證（見本院卷第59、69頁），而上開3 件
    搶奪犯行，既經檢察官具狀撤回起訴在案，有撤回起訴書2
    份在卷可憑（見本院卷第50、97頁），本院自無庸審理，併
    此敘明。
據上論斷，應依刑事訴訟法第273 條之1 第1 項、第299 條第1
項前段，刑法第325 條第1 項、第47條第1 項、第51條第5 款、
第62條前段，判決如主文。
本案經檢察官丙○○到庭執行職務。
中    華    民    國    98    年    9     月     3    日
                  刑事第十四庭    法  官  廖純卿
以上正本證明與原本無異。
如不服本判決應於收受送達後10日內向本院提出上訴書狀，並應
敘述具體理由；其未敘述上訴理由者，應於上訴期間屆滿後20日
內向本院補提理由書（均須按他造當事人之人數附繕本）「切勿
逕送上級法院」。
                                  書記官  柳寶倫
中    華    民    國    98    年    9     月    3     日
附錄論罪科刑法條
中華民國刑法第325條
（普通搶奪罪）
意圖為自己或第三人不法之所有，而搶奪他人之動產者，處6月
以上5年以下有期徒刑。
因而致人於死者，處無期徒刑或 7 年以上有期徒刑，致重傷者，
處 3 年以上 10 年以下有期徒刑。
第 1 項之未遂犯罰之。
附表
┌──┬────┬────┬───┬──────────┬────────────┬────────┐
│編號│時    間│地    點│被害人│搶奪方法            │搶奪所得財物            │   宣告刑       │
├──┼────┼────┼───┼──────────┼────────────┼────────┤
│1   │97年10月│臺中市西│乙○○│被告甲○○騎乘不詳車│深咖啡色皮包1個，內有現 │有期徒刑捌月。  │
│    │20日上午│屯區甘州│      │號之重型機車，行經左│金新臺幣（下同）800元   │                │
│    │8時55 分│四街16號│      │列地點，趁被害人林秀│                        │                │
│    │        │前      │      │勤行走不注意之際，徒│                        │                │
│    │        │        │      │手從乙○○左後方搶奪│                        │                │
│    │        │        │      │其皮包，得手後，騎乘│                        │                │
│    │        │        │      │機車右轉往甘州五街方│                        │                │
│    │        │        │      │向逃逸。            │                        │                │
├──┼────┼────┼───┼──────────┼────────────┼────────┤
│2   │97年11月│臺中市貴│壬○○│被告甲○○頭戴半罩式│駱駝色大型包1 個，內有身│有期徒刑拾月。  │
│    │2 日晚間│和街193 │      │安全帽、騎乘車號不詳│份證、健保卡、機車行照、│                │
│    │7時55 分│號前    │      │之機車，行經左列地點│駕照各1 張、郵局提款卡1 │                │
│    │        │        │      │時，趁被害人壬○○不│張、行動電話1 支（SONY  │                │
│    │        │        │      │注意之際，從其右後方│ERICSSON廠牌、型號K660i │                │
│    │        │        │      │，徒手搶奪壬○○放在│型、序號000000000000000 │                │
│    │        │        │      │機車踏板上之駱駝色大│號、門號0000000000）、現│                │
│    │        │        │      │型包，得手後，騎乘機│金300 元，除現金及手機外│                │
│    │        │        │      │車往柳川西路方向逃逸│，其餘物品均被他人拾獲返│                │
│    │        │        │      │，並將搶奪之右列手機│還被害人壬○○。        │                │
│    │        │        │      │持往「捷文3C通訊廣場│                        │                │
│    │        │        │      │」變賣花用，其餘物品│                        │                │
│    │        │        │      │（現金除外）隨意丟棄│                        │                │
│    │        │        │      │。嗣經警方依整合性查│                        │                │
│    │        │        │      │贓系統調閱該讓渡切結│                        │                │
│    │        │        │      │書，並依該手機序號查│                        │                │
│    │        │        │      │詢門號訪查被害人，始│                        │                │
│    │        │        │      │查獲上情。          │                        │                │
├──┼────┼────┼───┼──────────┼────────────┼────────┤
│3   │97年11月│臺中市中│辛○○│被告甲○○騎乘不詳車│紫色手提包1 個，內有市府│有期徒刑玖月。  │
│    │10日上午│區○○路│      │號之重機車，行經左列│停車收費未開立票據、已開│                │
│    │9時8分  │、柳川西│      │地點時，見被害人陳美│立票根等有價證券及空白財│                │
│    │        │路口    │      │珍將紫色手提包放在機│務報表。                │                │
│    │        │        │      │車之前置物籃內，趁陳│                        │                │
│    │        │        │      │美珍不注意時，徒手搶│                        │                │
│    │        │        │      │該手提包，得手後，即│                        │                │
│    │        │        │      │右轉中山路逃逸。    │                        │                │
│    │        │        │      │                    │                        │                │
│    │        │        │      │                    │                        │                │
├──┼────┼────┼───┼──────────┼────────────┼────────┤
│4   │97年12月│臺中市北│庚○○│被告甲○○騎乘車號不│皮包1 個，內有身份證、健│有期徒刑捌月。  │
│    │12日下午│屯區松竹│      │詳之機車，行經左列地│保卡、現金5,000元。     │                │
│    │5時25 分│路與遼寧│      │點時，趁被害人庚○○│                        │                │
│    │        │路口前  │      │行走時不注意之際，徒│                        │                │
│    │        │        │      │手搶奪庚○○左手上之│                        │                │
│    │        │        │      │皮包，得手後，旋即右│                        │                │
│    │        │        │      │轉松竹路往崇德路方向│                        │                │
│    │        │        │      │逃逸。              │                        │                │
│    │        │        │      │                    │                        │                │
│    │        │        │      │                    │                        │                │
├──┼────┼────┼───┼──────────┼────────────┼────────┤
│5   │97年12月│臺中市西│丁○○│被告甲○○騎乘車號不│皮包1 個，內有身份證、健│有期徒刑捌月。  │
│    │21日晚上│區○○路│      │詳之綠色輕型機車，行│保卡、提款卡1張（華南銀 │                │
│    │8時15 分│163號前 │      │經左列地點時，趁被害│行）、信用卡1張（永豐銀 │                │
│    │        │        │      │人丁○○行走時不注意│行）、現金1,000元 。    │                │
│    │        │        │      │，由後方將丁○○推倒│                        │                │
│    │        │        │      │，徒手搶奪其黑色皮包│                        │                │
│    │        │        │      │，得手後，延公益路右│                        │                │
│    │        │        │      │轉美村路方向逃逸。  │                        │                │
└──┴────┴────┴───┴──────────┴────────────┴────────┘


司法院資訊處製作；財團法人民間司法改革基金會備份。
